臺灣花蓮地方法院刑事判決　　　　　　　　　　　　　　九十年度簡上字第五三號
　　上　訴　人　臺灣花蓮地方法院檢察署檢察官
　　被　　　告　乙○○
右列被告因違反動產擔保交易法案件，上訴人不服本院中華民國九十年十一月六日九
十年度花簡字第二八七號之第一審判決（聲請簡易處刑案號為九十年度偵續字第一０
號），提起上訴，本院管轄之第二審合議庭判決如左：
    主  文
上訴駁回。
乙○○緩刑貳年。
    事實及理由
一、本案經本院審理結果，認第一審簡易判決依動產擔保交易法第三十八條之動產擔
    保交易之債務人，意圖不法之利益，將標的物遷移，致生損害於債權人罪，判處
    被告乙○○拘役十五日，如易科罰金，以三百元折算一日，認事用法及量刑均無
    不當，應予維持，併引用第一審簡易判決書及聲請簡易判決處刑書所載之事實、
    證據及理由。
二、上訴人之上訴意旨略以：被告乙○○向告訴人甲○○○股份有限公司購買以移動
    為本質之車輛，被告購買該汽車本即在依其使用之目的遷移所購買之車輛而發揮
    其經濟效益，本不得以被告未將該汽車停放於其住所即認被告主觀上確有不法意
    圖，是告訴人及其代理人有關此部份之指訴自不足採為認定被告犯罪之不利證據
    。至於卷內之附條件買賣合約書、設定登記書等書面文件，亦僅能證明被告為動
    產擔保交易之債務人，尚不足以據為認定被告主觀上有不法意圖之證據，亦為自
    明之理。又被告於本案偵查程序中，雖坦承向告訴人購買該汽車，惟堅決否認有
    違反動產擔保交易法之犯行，並辯稱係因生意不順致經濟困難而未能如期付款，
    否認主觀上有任何不法意圖，是被告並未自白犯罪。另經核閱全卷，並無其他積
    極證據足認定被告確有基於不法意圖而遷移或處分該汽車之情事。綜前所述，上
    訴人認對於被告是否確有告訴意旨所指違反動產擔保交易法犯行，依現存之證據
    ，尚難認已達無庸置疑之確信程度，原審僅據右述之證據即為被告有罪之判決，
    尚難認於法俱無不合等語。
三、經查，被告乙○○向告訴人甲○○○股份有限公司購買汽車，分二十四期給付，
    自八十八年三月十五日起至九十年二月十五日止，每月一期給付新台幣（下同）
    二萬一千二百五十七元，然被告至八十九年三月二十八日止僅給付至第八期，尚
    餘三十五萬三千零十七元未清償，竟未與告訴人聯絡清償事宜，而於八十九年九
    月十九日搬至台北縣蘆洲市○○路二百十二號居住，並將該汽車開往台北使用，
    直至告訴人於八十九年十二月十五日向臺灣花蓮地方法院檢察署提出告訴，被告
    於九十年一月九日至臺灣花蓮地方法院檢察署開庭時始出面與告訴人協商等情，
    業據被告供承在卷（見本院九十一年六月十九日審理筆錄），核與告訴代理人贓
    新民於本院調查時指訴之情節相符，並有中途結清分期利息明細表列印及法務部
    戶役政連結作業系統（偵卷第二十二頁）在卷可證。是以，被告明知該汽車之分
    期付款之餘款尚有三十五萬三千零十七元，但未告知告訴人而逕自將該汽車從花
    蓮開往台北，又相隔近四個月均未曾主動與告訴人聯繫如何清償債務等情，其主
    觀上果無意圖為自己不法之利益？再參以依二造間訂立之契約書條款第一條規定
    ：乙方（即被告乙○○）依本契約所購車輛，在全部價款尚未全部付清以前，僅
    得先行占有領牌使用，甲方（即告訴人）仍保有該車輛之所有，並得隨時將車輛
    開回修護保養，以維護車輛之性能，乙方不得拒絕，修護費用由乙方負擔；第四
    條規定：乙方不履行契約，或所購車輛被遷移出賣、出質移轉或受其他處分，致
    有害於甲方之權利之行使者，甲方得隨時收回占有或依動產擔保交易法第二十八
    條或第三十條逕行聲請法院實施強制執行，甲方取回車輛前得不先通知乙方，取
    回後逕行予處分，如價款仍有不足，乙方及連帶保證人願即補足差額。至於牌照
    之繳銷或註銷應行繳付牌照稅、燃料稅、滯納罰鍰或其他一切稅費、罰金，一俟
    甲方墊付後，乙方及連帶保證人併願悉數償付，有該契約書乙份在卷可佐。可知
    告訴人在被告繳清分期付款前，仍保有所有權，而享有隨時可取回車輛維護或保
    全債權之權利，被告於自承其經濟狀況不佳，無力清償之經濟條件之下，如無不
    法所有之意圖，不思主動解決契約關係，反避居他處，則被告之不法意圖昭然若
    揭，被告空言不知契約規定，自無可採。另被告於告訴人提出告訴後，始於九十
    年十一月二十九日將該車歸還予告訴人乙節，業據被告供承不諱，核與告訴代理
    人贓新民於本院調查時指訴之情節相符，並有告訴人陳報狀乙紙在卷可稽，然此
    無礙於被告犯行之成立，附此敘明。從而，上訴人之上訴為無理由，應予駁回。
四、末查，被告乙○○前未曾受有期徒刑以上刑之宣告，有卷附臺灣高等法院被告全
    國前案紀錄表及臺灣花蓮地方法院檢察署刑案資料查註紀錄表各乙紙在卷可參，
    其因一時失慮，致觸刑章，且被告事後業將該車歸還告訴人，已如前述，堪認被
    告確有悔意，經此刑之宣告，當知所警惕，本院認所宣告之刑以暫不執行為適當
    ，並諭知緩刑二年，以啟自新。
據上論斷，應依刑事訴訟法第四百五十五條之一第三項、第三百六十八條、第三百七
十三條，刑法第七十四條第一款，判決如主文。
本案經檢察官薛智友到庭執行職務。
中      華      民      國    九十一    年      七      月      三      日
                              臺灣花蓮地方法院刑事庭
                                  審判長法官  陳淑媛
                                        法官  余明賢
                                        法官  饒金鳳
右正本證明與原本無異。
本件不得上訴。
                              法院書記官
中      華      民      國    九十一    年      七      月      八      日
附錄本判決論罪之法律條文：
動產擔保交易法第三十八條：
動產擔保交易之債務人，意圖不法之利益，將標的物遷移、出賣、出質、移轉、抵押
為其他處分，致生損害債權人者，處三年以下有期徒刑、拘役或科或併科六千元以下
之罰金。
